【裁判字號】    95,訴,747
【裁判日期】    951107
【裁判案由】    違反毒品危害防制條例
【裁判全文】
臺灣雲林地方法院刑事判決               95年度訴字第747號
公  訴  人  臺灣雲林地方法院檢察署檢察官
被      告  甲○○
                    現於臺灣雲林第二監獄執行中
上列被告因違反毒品危害防制條例案件，經檢察官提起公訴（95
年度毒偵字第995號），被告於準備程序進行中就被訴事實為有
罪之陳述，經本院聽取當事人意見後，認為適宜由受命法官獨任
進行簡式審判程序，裁定行簡式審判程序，判決如下：
    主  文
甲○○連續施用第一級毒品，處有期徒刑壹年陸月，扣案之第一
級毒品海洛因肆包合計淨重點零伍公克（空包裝袋總重零點捌
伍公克）沒收銷燬之，扣案之毒品吸食器壹組、玻璃球吸食器壹
顆、塑膠分裝杓支、電子磅秤壹台、小湯匙壹支、分裝袋個
沒收之。
    事  實
一、甲○○前因施用毒品案件，經觀察、勒戒執行完畢，認無繼
    續施用毒品之傾向，於民國92年9 月15日予以釋放，並由臺
    灣板橋地方法院檢察署檢察官於92年6 月25日以92年度毒偵
    字第914 號不起訴處分確定。詎其復基於施用第一級及第二
    級毒品之概括犯意，自95年3 月間起至95年4 月16日下午6
    時許止，在臺北縣三重市○○路○ 段「薇風汽車旅館」601
    號房內等處，將海洛因及安非他命一同置入吸食器與玻璃球
    內以火燒烤後吸食其煙之方式，反覆同時施用第一級毒品海
    洛因及第二級毒品安非他命多次，為警於95年4 月17日，在
    臺北縣三重市○○路○ 段384 號查獲，並扣得第一級毒品海
    洛因4 包合計淨重3.05公克及其所有供施用第一級毒品海洛
    因及第二級毒品安非他命之毒品吸食器1 組、玻璃球吸食器
    1 顆、塑膠分裝杓3 支、電子磅秤1 台、小湯匙1 支、分裝
    袋3 個。
二、案經臺北縣警察局蘆洲分局報告臺灣板橋地方法院檢察署呈
    請臺灣高等法院檢察署檢察長令轉臺灣雲林地方法院檢察署
    檢察官偵查起訴。
    理  由
一、訊據被告甲○○對上揭犯罪事實均坦承不諱，並有被告之尿
    液代碼對照表、臺灣檢驗科技股份有限公司濫用藥物檢驗報
    告、法務部調查局毒品鑑定通知書各1 紙在卷可稽。復有第
    一級毒品海洛因4 包合計淨重3.05公克（空包裝袋重總重0.
     85公克）、毒品吸食器1組、玻璃球吸食器1 顆、塑膠分裝
    杓3 支、電子磅秤1 台、小湯匙1 支、分裝袋3 個扣案足憑
    ，足認被告自白顯與事實相符。故本件被告罪證明確，被告
    犯行洵堪認定，應依法論科。
二、新舊法比較部分
  1.被告將海洛因及安非他命一同置入吸食器與玻璃球內，以火
    燒烤後吸食其煙之方式，同時施用第一級毒品海洛因及第二
    級毒品安非他命，為一行為同時侵害數法益，觸犯數罪名，
    為想像競合犯，而修正後刑法第55條前段但書增訂想像競合
    從一重處斷時，不得科以較輕罪名所定最輕本刑以下之刑，
    為法理之明文化，非屬法律之變更，並無比較新舊法之問題
    。
  2.被告行為後刑法第56條連續犯之規定業已刪除，是於新法修
    正施行後，被告之數犯罪行為，即須分論併罰。此刪除雖非
    犯罪構成要件之變更，但顯已影響行為人刑罰之法律效果，
    自屬法律有變更，依新法第2 條第1 項規定，比較新、舊法
    結果，仍應適用舊法論以連續犯，對被告較有利。
  3.被告行為後刑法第38條第1 項第2 款、第2 項供犯罪所用或
    犯罪預備之物沒收僅作定義修正，使適用更為明確，非法律
    變更，自不生新舊法比較問題，無現行刑法第2 條第1項 之
    適用，且從刑附屬於主刑，除法律有特別規定者外，依主刑
    所適用之法律。
  4.綜上，經綜合比較結果以適用刑法第2 條第1 項前段規定，
    依修正前刑法第56條、修正前刑法第38條第1 項第2 款、第
    3 項，對被告最為有利，故本件整體適用修正前刑法之規定
    。至於修正後刑法第55條前段但書雖經修正，惟尚無新舊法
    比較問題，已如前述，爰逕適用修正後刑法第55 條規定。
三、核被告甲○○所為，係犯毒品危害防制條例第10條第1 項、
    第2 項之施用第一級毒品及施用第二級毒品罪，被告持有第
    一級毒品及第二級毒品進而施用之，其持有第一級毒品及持
    有第二級毒品之低度行為，分別為施用第一級毒品及施用第
    二級毒品之高度行為所吸收，均不另論罪。被告以一行為同
    時施用第一級毒品及第二級毒品為想像競合，應從一重施用
    第一級毒品罪處斷。被告先後多次施用第一級毒品，均時間
    緊接，觸犯構成要件相同之罪名，顯係基於概括犯意反覆為
    之，應依連續犯之規定論以一罪，並加重其刑。檢察官起訴
    認為被告於刑法修正前多次施用第一級毒品係集合犯，尚有
    未恰。爰審酌被告經觀察、勒戒，嗣又因施用第一級毒品及
    第二級毒品被法院分別判處有期徒刑1 年及6 月，有臺灣高
    等法院被告前案紀錄表1 份附卷足憑，仍不知戒絕毒品，復
    耽溺於戕身之物，並其犯後坦白承認，態度良好，及其犯罪
    動機、目的、智識程度、家庭狀況等一切情狀，量處如主文
    所示之刑。末查，扣案之第一級毒品海洛因4 包合計淨重3.
    05公克（空包裝袋重總重0.85公克）應依毒品危害防制條例
    第18條第1 項前段沒收銷燬之，另扣案之毒品吸食器1 組、
    玻璃球吸食器1 顆、塑膠分裝杓3 支、電子磅秤1 台、小湯
    匙1 支、分裝袋3 個，均係供被告犯本件2 罪之用，並為被
    告所有，業經被告供承在卷，爰依修正前刑法第38條第1 項
    第2 款，宣告沒收之。
據上論斷，應依刑事訴訟法第273 條之1 第1 項、第299 條第1
項前段、毒品危害防制條例第10條第1 項、第2 項、第18條第1
項前段，刑法第11條前段、第2 條第1 項前段、第55條，修正前
刑法第56條，修正前刑法第38條第1 項第2 款、第3 項，判決如
主文。
本案經檢察官乙○○到庭執行職務
中    華    民    國    95    年    11    月    7     日
                  刑事第一庭    法  官  楊昱辰
以上正本證明與原本無異。
如不服本判決，應於判決收受後10日內，向本院提出上訴狀（須
附繕本）。
                                書記官  黃秋萍
中    華    民    國    95    年    11    月    7     日
附錄法條：毒品危害防制條例第10條
施用第一級毒品者，處 6 月以上 5 年以下有期徒刑。
施用第二級毒品者，處 3 年以下有期徒刑。


司法院資訊處製作；財團法人民間司法改革基金會備份。
